臺灣高等法院臺中分院刑事判決　　99年度重上更(二)字第55號
上　訴　人　臺灣台中地方法院檢察署檢察官
上　訴　人
即　被　告　鄒滄淵
選任辯護人　鐘為盛律師
上列上訴人等因被告違反槍砲彈藥刀械管制條例案件，不服臺灣
臺中地方法院92年度訴字第2772號中華民國93年8月30日第一審
判決（起訴案號：臺灣臺中地方法院檢察署91年度偵字第23773
號），提起上訴，經最高法院第二次發回審理，本院判決如下：
    主  文
原判決撤銷。
鄒滄淵未經許可，持有彈藥，處有期徒刑伍年陸月，併科罰金新
臺幣拾萬元，罰金如易服勞役，以新臺幣壹仟元折算壹日。又，
未經許可製造子彈，處有期徒刑壹年陸月，併科罰金新臺幣伍萬
元，罰金如易服勞役，以新臺幣壹仟元折算壹日，減為有期徒刑
玖月，併科罰金新臺幣貳萬伍仟元，罰金如易服勞役，以新臺幣
壹仟元折算壹日，扣案如附表編號2、4、11、12、16、18至23號
所示之物，均沒收。應執行有期徒刑陸年，併科罰金新臺幣拾貳
萬元，罰金如易服勞役，以新臺幣壹仟元折算壹日，扣案如附表
編號2、4、11、12、16、18至23號所示之物，均沒收。
    事  實
一、鄒滄淵明知未經主管機關許可，不得持有屬彈藥性質之爆裂
    物，及不得製造管制之子彈，竟自不詳時間起，以不詳方法
    持有如附表編號5所示具有殺傷力之爆裂物，並放置於改制
    前臺中縣神岡鄉○○路1239巷（起訴書誤為1236巷）6號其
    所經營之「鉅力工業社」內。復另行起意，基於製造具有殺
    傷力之子彈之犯意，於民國（以下同）91年4月、5月間某日
    起至同年9月4日止其間之某日，先以不詳方式取得製造子彈
    所需之彈頭、彈殼、火藥、銅條等物，並在上址「鉅力工業
    社」內，利用桌上型車床等工具，以土造金屬彈殼加裝底火
    、金屬彈頭組合成土造子彈，而製造具殺傷力之子彈6顆，
    及不具有殺傷力之子彈1顆。嗣於91年12月3日上午10時許，
    經警持搜索票在上址工業社內，當場查扣鄒滄淵所有如附表
    所示之物。
二、案經臺中市警察局第4分局報請臺灣臺中地方法院檢察署檢
    察官偵查起訴。
    理  由
壹、證據能力部分：
一、按「偵查犯罪機關依法定程序監聽之錄音，如已踐行調查證
    據程序，固非不可採為認定犯罪事實之基礎，此觀刑事訴訟
    法第165條之1第2項之規定自明。」最高法院96年度臺上字
    第1177號裁判意旨參照。又按有事實足認被告或犯罪嫌疑人
    有最輕本刑為3年以上有期徒刑之罪嫌，並危害國家安全或
    社會秩序情節重大而有相當理由可信其通訊內容與本案有關
    ，且不能或難以其他方法蒐集或調查證據者，在偵查中得由
    檢察官核發通訊監察書，（本案係適用96年7月11日修正公
    布施行前之通訊保障及監察法規定）通訊保障及監察法第5
    條第1項第1款、第2項定有明文。又通訊監察書應記載下列
    事項：「(一)案由及涉嫌觸犯之法條。(二)監察對象。(三)監察通
    訊種類及號碼等足資識別之特徵。(四)監察處所。(五)監察理由
    。(六)監察期間及方法。(七)聲請機關。(八)執行機關。第5條之
    通訊監察期間，每次不得逾30日；其有繼續監察之必要者，
    得於期間屆滿前，重新聲請。前項期間屆滿前，已無監察之
    必要者，應即停止監察。」同法第11條、第12條亦有明定。
    查本案實施通訊監察係內政部警政署刑事警察局分別依臺灣
    士林地方法院檢察署91年4月15日91士檢愛聲監字第00003 4
    號、91年6月17日91年士檢愛聲監字第000070號、91年7月15
    日91年士檢愛聲監字第000 084號、91年8月13日91年士檢愛
    聲監字第000097號、91年9月12日91年士檢愛聲監字第00011
    6號、91年10月9日91年士檢愛聲監字第000135號、91年11月
    8日91年士檢愛聲監字第000150號通訊監察書、案由涉嫌違
    反槍砲彈藥刀械管制條制條例，監察對象為余ＯＯ、許ＯＯ
    、周ＯＯ等人，就上開人所使用行動電話、平面電話計34
    碼實施通訊監察，通訊監察時間自91年5月10日上午10時起
    至同年12月6日上午10時止，監察方法為監聽、錄音，其中
    並包括被告鄒滄淵所使用之0000-000000號行動電話，此有
    內政部警政署刑事警察局97年1月16日第0970005653號函檢
    附上開通訊監察書、電話附表、監聽譯文（本院更一審卷第
    31 ～45頁）、及原承辦檢察官所檢附同上通訊監察書、電
    話附表（91年度警聲搜20～31、42～58頁）附卷可憑。是本
    案實施通訊監察係符合上開通訊保障及監察法之法定程序，
    且此取得之監聽錄音帶係經檢察官核發通訊監察書後依法監
    聽所取得之證據，監聽譯文又是依據監聽錄音帶之內容所為
    之翻譯，另被告於本院97年1月4日、99年9月13日準備程序
    中，亦已自承通訊監察所取得錄音帶所呈現中之聲音為伊本
    人（本院更一審卷第23頁背面、本院卷第43頁），又該通訊
    監察文稿、通訊監察譯文等文書卷證復經本院於審理期日予
    以提示，並告以要旨，依據上述之說明，自應具有證據能力
    ；被告之辯護人抗辯稱上開監聽譯文不具有證據能力云云，
    自無可採。
二、又按「測謊鑑定，形式上須符合測謊基本要件，且必實質上
    符合待證事實需求，始生測謊實體價值之判斷而定得否賦予
    證明力。故測謊程序形式要件之檢驗，包含：須受測人同意
    配合、依賴施測人員之技術與經驗、測謊儀器須良好且運作
    正常、受測人身心及意識狀態須正常等項。茍測謊程序形式
    上之要件有所欠缺，即足以動搖測謊整體結構而影響測謊結
    果之實質。又刑事訴訟法第206條第1項規定：鑑定之經過及
    其結果，應命鑑定人以言詞或書面報告；又法院或檢察官囑
    託相當之機關鑑定，準用第206條第1項之規定，同法第208
    條亦有明文規定。是鑑定報告書之內容應包括鑑定經過及其
    結果，法院囑託鑑定機關為測謊檢查時，受囑託之鑑定機關
    不應僅將鑑定結果函覆，並應將鑑定經過一併載明於測謊之
    鑑定報告書中，若鑑定報告書僅簡略記載檢查結果而未載明
    檢查經過，既與法定記載要件不符，法院自應命受囑託機關
    補正，必要時並得通知實施鑑定之人以言詞報告或說明，否
    則，此種欠缺法定要件之鑑定報告不具備證據資格，自無證
    據能力可言。」最高法院94年度臺上字第7135號裁判意旨參
    照。查本案公訴人於偵查中委由法務部調查局就證人鄒滄安
    施以測謊鑑定，雖認定「(一)渠沒有參與製造扣案槍彈；(二)扣
    案槍彈不是渠所有；(三)渠沒有委請鄒滄淵尋找販賣槍彈。上
    述問題經測試均無情緒波動反應，研判未說謊。」有該局92
    年10月14日調科字第09200363810號測謊報告書附於91年
    度偵字第23773號偵查卷第153頁可據。而被告鄒滄淵亦經原
    審法院委請法務部調查局施以測謊，亦認定「(一)渠沒有參與
    製造扣案槍彈（上述問題經測試呈情緒波動反應，研判有說
    謊；(二)扣案槍彈不是渠所有；(三)渠沒有參與販賣槍彈。（上
    述問題經測試均未獲致明確反應圖形，無法研判有無說謊。
    」有該局93年4月2日調科字第09300133290號函檢附之報
    告書、測謊鑑定過程參考資料附於原審卷第60～70頁可據。
    惟關於證人鄒滄安測謊鑑定部分，除有測謊鑑定報告1紙附
    卷外，並無任何關於該次測謊實際過程之參考資料在卷可佐
    ，且認定證人鄒滄安就沒有參與製造槍彈部分認定未說謊，
    此亦核與證人鄒滄安因製造槍彈案件經臺灣臺中地方法院以
    92年度訴字第2436號判處罪刑有所未合。再關於被告鄒滄淵
    之測謊鑑定書內，僅係檢附測謊標準程序說明、測謊同意書
    、測謊對象身心狀況調查表、測謊問卷、生理記錄圖等，其
    中測謊程序說明，為該鑑定機關就一般、通常測謊鑑定時所
    製作如何施以測謊之標準流程，並非關於被告鄒滄淵受測謊
    鑑定時之實際受測謊過程要點，且該測謊卷內又無被告受測
    謊鑑定流程載明於測謊之鑑定報告之書面紀錄，該2件測謊
    報告書是否合於刑事訴訟證據之資格實非無疑。更者，依據
    被告上述測謊報告中僅就有無參與製造扣案槍彈之問題達成
    測謊結論，其餘測謊問題並無法達成測謊反應圖形，以致無
    從研判其餘測謊事項被告究有無說謊反應，是依據上述說明
    自難遽認上開2件測謊鑑定已具有充分之憑信性，依據首揭
    之說明，關於證人鄒滄安、被告2人上開測謊鑑定報告部分
    ，本院認並不具有證據能力。
三、按被告以外之人（包括證人、鑑定人、告訴人、被害人及共
    同被告等）於審判外之陳述雖不符刑事訴訟法第159條之1至
    之4等4條之規定，而經當事人於審判程序同意作為證據，法
    院審酌該言詞陳述或書面陳述作成時之情況，認為適當者，
    亦得為證據；當事人、代理人或辯護人於法院調查證據時，
    知有刑事訴訟法第159條第1項不得為證據之情形，而未於言
    詞辯論終結前聲明異議者，視為有前項之同意，同法第159
    條之5定有明文。立法意旨在於傳聞證據未經當事人之反對
    詰問予以核實，原則上先予排除。惟若當事人已放棄反對詰
    問權，於審判程序中表明同意該等傳聞證據可作為證據；或
    於言詞辯論終結前未聲明異議，基於尊重當事人對傳聞證據
    之處分權，及證據資料愈豐富，愈有助於真實發見之理念，
    且強化言詞辯論主義，使訴訟程序得以順暢進行，上開傳聞
    證據亦均具有證據能力。本案除上述關於本案卷內檢附之監
    聽譯文、被告受測謊之測謊報告書外，被告暨其辯護人對於
    其餘相關證人之證述、與文書卷證資料，已於本院99年6月
    14日行準備程序中表示沒意見、不爭執證據能力等語（本院
    卷第27頁背面、43頁），且本案卷內相關證人之證述與文書
    卷證資料，並經本院於審理期日逐一提示、朗讀，並告以要
    旨，依據上述說明，均應具有證據能力。
四、又「當事人、代理人、辯護人或輔佐人聲請調查之證據，法
    院認為不必要者，得以裁定駁回之。下列情形，應認為不必
    要：(一)不能調查者。(二)與待證事實無重要關係者。(三)待證事
    實已臻明瞭無再調查之必要者。(四)同一證據再行聲請者。」
    刑事訴訟法第163條之2定有明文。被告之辯護人雖具狀聲請
    稱調查扣案之未完成槍械、子彈、或已完成之子彈及其他零
    件之扣案物品上，是否有被告之指紋在其中等語。惟查：本
    案扣案物係於91年12月3日上午10時許查扣，距今已有8年以
    上時間，並非立即當場查扣案之物，於扣案物品上是否仍具
    有相當生物跡證足以鑑定其上究有無被告之指紋實非無疑；
    況且依據本案卷內相關事證已足以明確認定被告確有本案非
    法製造子彈、持有爆裂物犯行（詳后述），於待證事實已明
    之情況下，被告之辯護人上開聲請事項即無必要，依據首揭
    法條說明，應予以駁回。
貳、有罪部分：
一、訊據上訴人即被告（下稱被告）鄒滄淵對其於上揭時、地為
    警在伊所經營「鉅力工業社」內查扣如附表所示等物品之事
    實，並不否認；惟矢口否認伊有何持有爆裂物、製造子彈之
    犯行，辯稱：扣案之物品均係伊弟弟鄒滄安所有，係鄒滄安
    製造，伊只是幫許山本聯絡伊弟弟，要修理槍枝之事云云。
    被告之辯護人辯護意旨略稱：「1.證人廖水池於92年1月21
    日偵訊筆錄中已證稱先後勘查4次，並無任何發現被告有製
    造槍械行為，僅係在自己工作用之洗床機臺上工作，並未發
    現被告有何製造槍械，或看見被告取用查扣槍械、子彈。2.
    查扣之物品中，並無製造、改造之工具。3.再者，查獲之槍
    械、子彈等物，固係在被告經營之「鉅力工業社」內查獲，
    惟證人鄒滄安已證稱扣案物品為其所有，被告自無製造扣案
    槍械、子彈犯行。4.再者，縱在被告所經營上開工業社內查
    扣上開物品，惟該等物品係證人鄒滄安所放置，與被告並無
    關聯。5.依臺中市警察局第四分局扣押物品目錄表第20項中
    固記載「火藥壹罐（含底火）」，但未記載底火1包計201枚
    ，核與內政部警政署刑事警察局92年1月7日刑偵五字第0920
    003127號鑑驗通知書所載，除火藥壹罐外，另有底火201枚
    不符。而上開扣押物品目錄表之記載「火藥壹罐（含底火）
    」，理應係「火藥壹罐，另有底火一包」，因此上開內政部
    警政署刑事警察局鑑驗通知書所載除火藥壹罐外另有底火一
    包計201枚等物品，並非本件扣押物品。又依上開鑑驗通知
    書所載，該火藥罐係以水砲加以擊解，而產生爆炸，然水砲
    本身即有爆炸力，豈可因水砲擊解產生爆炸，碎片四射，即
    認定有破壞性及殺傷力」等語，資以辯護。
二、惟查上揭犯罪事實，有以下事證可資證明：
  (一)警方於91年12月3日上午10時許，持搜索票在上址工業社內
    ，當場查扣如附表所示之物，有臺灣臺中地方法院91年度聲
    搜字第2120號搜索票及臺中市警察局第四分局搜索扣押筆錄
    、扣押物品目錄表在卷（見警聲搜卷第82至89頁）。其中，
    扣案之子彈成品7顆及火藥1罐（含底火201枚），經送請內
    政部警政署刑事警察局鑑定之結果，認：「(1)送鑑子彈7顆
    均係由土造金屬彈殼加裝直徑約6.9MM金屬彈頭組合而成之
    土造子彈，採樣2顆試射，可擊發，認具殺傷力。(2)送驗火
    藥1罐，實係小型鋼瓶爆裂物，毛重40公克，係以長85MM、
    直徑20MM之瓦斯鋼瓶為容器，內裝火藥及棉絮以熱熔膠封口
    ，可利用撞擊方式引爆，經以水砲擊解，發生爆炸，碎片四
    射，認具破壞性與殺傷力。(3)另底火1包計201枚，均係市售
    爆竹煙火類之玩爆紙，依據爆竹煙火製造業安全衛生設施標
    準，其製品使用之原料為一般調配安全火柴所用之原料，原
    供玩具槍或比賽用信號槍產生信號之正當用途，可用於改造
    子彈之底火」等情，有該局91年12月25日刑鑑字第091033
    5254號槍彈鑑定書、92年1月7日刑偵五字第0920003127號鑑
    驗通知書各1份在卷為憑（偵查卷第70～73、75頁）。
  (二)再者，其餘未經實際試射之子彈5顆，經本院再函由內政部
    警政署刑事警察局以實際試射法鑑定結果：其中4顆，可擊
    發，認具殺傷力；餘1顆無法擊發，認不具殺傷力。此亦有
    該局97年2月14日刑鑑字第0970016786號函1件附於本院更一
    審卷第51、52頁可參。
  (三)又，本院為求慎重，就如附表編號2、4、6至10、13至15、
    18至25所示物品，送請內政部警政署刑事警察局、內政部鑑
    定是否列入或屬於公告之槍砲、彈藥主要組成零件，及如附
    表編號5所示之物，是否屬於槍砲彈藥刀械管制條例第4條第
    1項第2款所稱之「彈藥」，經內政部警政署刑事警察局鑑定
    說明如附表編號2、4、6至10、13至15、18至25所示物品之
    材質、名稱後，再經內政部鑑定說明：如附表編號2、4、6
    至10、13至15、18至25所示物品，非屬槍砲主要組成零件或
    未列入公告之彈藥主要組成零件（詳見附表備註欄所載），
    另據內政部警政署刑事警察局92年1月7日刑偵五字第092000
    3127號鑑驗通知書所載，審認如下：「送驗證物火藥一罐，
    實係小型鋼瓶爆裂物，…經以水砲擊解，發生爆炸，碎片四
    射，認具破壞性與殺傷力。」小型鋼瓶爆裂物，審認屬槍砲
    彈藥刀械管制條例第4條第1項第2款之爆裂物；「另底火1包
    計201枚，均係市售爆竹煙火類之玩爆紙，…原料為一般調
    配安全火柴所用之原料」底火，審認非屬槍砲彈藥刀械管制
    條例第4條第1項第2款之彈藥各節，有內政部警政署刑事警
    察局100年1月24日刑鑑字第0990178748號函與所附照片、內
    政部100年2月22日內授警字第100870308號函在卷可佐（見
    本院卷第95至97頁背面、108、109頁）。則扣案子彈成品7
    顆中，其中6顆具有殺傷力，餘1顆無法擊發，不具殺傷力；
    另扣案「火藥1罐」部分，實係「小型鋼瓶爆裂物」，屬槍
    砲彈藥刀械管制條例第4條第1項第2款之爆裂物，至底火1包
    計201枚，非屬同條例第4條第1項第2款之彈藥，其餘如附表
    編號2、4、6至10、13至15、18至25所示物品（即彈頭、槍
    管等物），非屬槍砲主要組成零件或未列入公告之彈藥主要
    組成零件無訛。
  (四)辯護人雖辯護稱：依上開扣押物品目錄表第20項中固記載「
    火藥壹罐（含底火）」，而上開內政部警政署刑事警察局鑑
    驗通知書所載，除火藥壹罐外另有底火一包計201枚等物品
    ，其鑑定者並非本件扣押物品，又依上開鑑驗通知書所載，
    該火藥罐係以水砲加以擊解，而產生爆炸，然水砲本身即有
    爆炸力，豈可因水砲擊解產生爆炸，碎片四射，即認定有破
    壞性及殺傷力云云。但查：
  1.臺中市警察局第四分局91年12月3日扣押物品目錄表第20項
    原本記載：「火藥壹罐（含底火）」等文，嗣於同日向臺灣
    臺中地方法院檢察署提出：91年12月3日中分四刑字第09100
    00877號之刑事案件報告書所附扣押物品目錄表，其第20項
    「火藥壹罐（含底火）」等記載則予以畫線刪除，並於其備
    考欄註明：送刑事局鑑驗中乙情，有上開扣押物品目錄表、
    報告書在卷可稽（見警聲搜卷第89頁、偵查卷第49、52頁）
    。而內政部警政署刑事警察局92年1月7日刑偵五字第092000
    3127號鑑驗通知書記載：送驗資料：「火藥壹罐。（含底火
    貳佰零壹枚）」，委驗時間文號：「91年12月3日中分四刑
    字第0910000877號」，備註：「臺中市警察局第四分局91年
    12月3日中分四刑字第0910000877號之刑事案件報告書移送
    。」有該鑑驗通知書在卷可查（見偵查卷第75頁）。比對臺
    中市警察局第四分局上開扣押物品目錄表，在移送臺灣臺中
    地方法院檢察署前後不同之記載，可知該分局在移送前，已
    先將查扣之「火藥壹罐（含底火）」送交內政部警政署刑事
    警察局鑑驗，另，內政部警政署刑事警察局上開鑑驗書之送
    驗資料來源，係「臺中市警察局第四分局91年12月3日中分
    四刑字第0910000877號之刑事案件報告書移送」，適與該分
    局移送本案之日期、文號吻合。可見，扣押物品目錄表第20
    項「火藥壹罐（含底火）」之記載，實為鑑驗書上所載之「
    火藥壹罐。（含底火貳佰零壹枚）」，兩者為同一物品，扣
    押物品目錄表第20項所謂（含底火）之記載，雖稍有簡略，
    但無礙查扣及送驗物品之同一性。辯護人辯稱：鑑驗之物並
    非查扣物品云云，上非可取。
  2.又，送驗火藥1罐，實係小型鋼瓶爆裂物，毛重40公克，係
    以長85MM、直徑20MM之瓦斯鋼瓶為容器，【內裝火藥及棉絮
    以熱熔膠封口，可利用撞擊方式引爆】，經以水砲擊解，發
    生爆炸，碎片四射，認具破壞性與殺傷力，業經內政部警政
    署刑事警察局鑑驗甚明。雖然，鑑定單位為測試送驗資料之
    爆炸威力，以水砲擊解，但上開爆裂物係其容器本身【內裝
    火藥及棉絮以熱熔膠封口，可利用撞擊方式引爆】，故認有
    破壞性及殺傷力，至於水砲擊解只是代替引爆之撞擊方式而
    已，是以，辯護人所稱：水砲本身即有爆炸力云云，並否認
    上開「火藥壹罐」之爆裂物性質，同非可取。
  (五)另扣案如附表編號1至5、11、12、16、18至24所示之物，係
    在被告經營及居住之「鉅力工業社」之櫥櫃裏，及被告放置
    手套之箱子內所查獲等情，業據被告供明在卷（偵查卷第47
    頁），復經證人廖水池於偵查中結證稱：「當時只有他1個
    人，工廠內有2臺大型機臺和1臺小型機台，我們在從大門進
    來……第3臺機臺上有製造彈頭用的銅條跟銅屑，而且有插
    電，另外2臺機臺也都有插電，只是沒有運轉，我們還在靠
    近後門處發現1塊木板斜靠在牆上，掀開木板，下方是1個尼
    龍材質的手提袋，我們將手提袋拉開，發現裡面是子彈成品
    、子彈半成品、槍枝零件，另外還在靠近辦公室牆面的雜物
    堆裡面發現1個尼龍材質的手提袋，裡面也是子彈成品、子
    彈半成品、槍枝零件。」「我們在工具桌的抽屜內查獲槍機
    用的彈簧、彈殼、火藥包、未填裝火藥的彈頭及一些車床用
    的鑽頭、工具。」等語（偵查卷第77頁），並有現場圖及工
    廠現場照片在卷可稽。則以該工廠係被告1人所有及其所使
    用，復從如附表所示之扣案物，或散置於工廠內明顯可見之
    處，或與被告所使用之工具同置一處等情觀之，此等扣案物
    應屬被告所有，且查扣之工具係供製造子彈使用，亦堪認定
    。
  (六)被告及其辯護人雖辯稱：扣案之物品均係被告之弟鄒滄安所
    有云云。然查：
  1.證人鄒滄安於偵查中已明確證稱：並不認識許山本或綽號「
    阿敏」之人，其雖曾於91年12月底，利用被告「鉅力企業社
    」之工廠製造瓦斯槍，但並不需要用到扣案之桌上型車床，
    所有扣案之物件均非其所有，且在91年12月3日前，其只到
    過該企業社聊天，並未在該工廠內工作或製造物件，被告更
    不曾介紹他人向其買槍。該企業社進出需遙控器，後門又上
    鎖，其並無遙控器或後門鑰匙，被告平常日均住在企業社，
    只有星期6、日才回苗栗戶籍地居住等語（偵查卷第134頁以
    下）。證人鄒滄安上開證述內容亦與證人許山本於原審法院
    審理中具結證稱：「（問：當時證人鄒滄安做何工作？）我
    不知道，我當時跟他不熟，只是在那裡看過1次。」「（問
    ：你跟鄒滄安是否有金錢往來？）沒有，我跟他之前都不熟
    。」等語之情相當（原審卷第190、192頁）。足徵證人鄒滄
    安於偵查中所為上開之證述，並無推托虛構之情狀，堪認屬
    實。
  4.另證人鄒滄安於原審法院審理時翻異前詞，改稱：認識許山
    本，2人係直接以電話聯繫，許山本曾拿槍枝請其修理以供
    販售、扣案之物件係其所有，其中小型桌上型車床係透過吳
    懋鑫向巫恒弘所購買云云。
    此查：
  (1)依據本案卷內通聯譯文內容關於證人許山本、被告、「阿敏
    」等人後開電話監聽譯文所記載（詳後論述），並無任何1
    通電話係與證人鄒滄安與許山本、或證人鄒滄安與「阿敏」
    、或證人鄒滄安與被告之聯絡記錄，而該電話監聽譯文內容
    中，更無隻字片語提及與證人鄒滄安有關之事項。再者，證
    人鄒滄安所證稱其以電話與許山本直接聯絡云云，亦與證人
    許山本於原審法院審理中已證稱：「（問：為何不直接跟證
    人鄒滄安聯絡？）我之前不認識鄒滄安。」等語（原審卷第
    204頁）及被告所自承稱：「鄒滄安不可能留電話給他（指
    許山本）。」等語（偵查卷第122頁）不符，則證人鄒滄安
    所證：與許山本係直接以電話聯繫，許山本曾拿槍枝請其修
    理以供販售、扣案之物件係其所有云云云云，當與本案客觀
    事實不符，諉無可採。
  (2)證人鄒滄安、吳懋鑫、巫恒弘就鄒滄安向巫恒弘購買小型
    桌上型車床1部之經過，所證更多有歧異，臚列如下：
  付款方面：證人吳懋鑫證稱是與巫恒弘先說好價格，將回扣
    加上後，再叫鄒滄安付錢給巫恒弘，巫恒弘再付回扣；證人
    鄒滄安則稱價款是拿給吳懋鑫；證人巫恒弘則稱是吳懋鑫當
    場付現。
  價格方面：證人吳懋鑫稱賣鄒滄安1萬3千元，與巫恒弘則說
    是8千元；證人鄒滄安則稱係以約5、6千元購買。
  交付車床時間：證人吳懋鑫稱是付款當天馬上載走；證人鄒
    滄安則稱係付款隔天去借貨車載回。
  車床接電使用時點：證人吳懋鑫稱急著將載送之貨車返還，
    所以送到後第2天才去幫忙接電，鄒滄安當場測試；證人鄒
    滄安則稱是自己接電。
  載送車床方式：證人吳懋鑫稱因鄒滄安沒開貨車去，所以幫
    渠借貨車；證人鄒滄安則稱：係伊向伊朋友借貨車；證人巫
    恒弘則稱是吳懋鑫自己開貨車載走，沒有其他人在場。
  依上所述，證人鄒滄安、吳懋鑫、巫恒弘除就扣案之小型桌
    上型車床1臺係鄒滄安透過吳懋鑫介紹而向巫恒弘購得，並
    放置在被告所經營之「鉅力企業社」乙節證述相同外，對於
    該次買賣之其餘細節，尤其是買賣價格、付款及取貨時間等
    重要事項，各自證述之內容均非一致。
  (3)參以證人鄒滄安前於偵查中係結證稱：如附表所示之扣案物
    均非伊所有等語，嗣於原審審理時始翻異前詞，而為完全相
    反之證述，除所言變異至鉅外，又與被告於91年12月19日偵
    訊時所供：「我在4 、5個月前，看到鄒滄安自己1人駕駛1
    部小貨車，將被查扣的那1臺桌上型車床搬到我的工廠內，
    後來我在3、4個月前打掃工廠時，在我裝工具的櫃子裡面發
    現一些銅條跟槍枝零件、槍枝握把及板機的部分，我就叫鄒
    滄安把那些槍枝零件拿走，他說好，隔了1、2天，他就把這
    些槍枝零件搬走了。」等語（偵查卷第46頁），及證人鄒滄
    安於偵查中證稱：「這個車床不是我搬過去的。」「他（指
    被告）那個工廠的門是需要搖控器才能進去，我沒有搖控器
    ，他有後門，可是上了鎖，我沒有後門鑰匙。」等語（偵查
    卷第135、136頁）不相符合。另參以證人鄒滄安本身另因製
    造可發射子彈具有殺傷力之改造槍枝案件，經原審法院以92
    年度訴字第2436號判決判處有期徒刑7年6月，併科罰金新臺
    幣150萬元，該案於93年6月10日證人鄒滄安到庭證述時，業
    已確定等情，有原審法院92年度訴字第2436號刑事判決、鄒
    滄安之送達證書在卷可憑。則證人鄒滄安、吳懋鑫、巫恒弘
    3人為圖脫免被告本件製造子彈、持有爆裂物之刑責，乃由
    業經被判刑確定在案之鄒滄安承擔本件犯行，與被告彼此勾
    串，而於原審審理時均為不實之證述，益屬可能。證人鄒滄
    安於原審法院審理時突為全盤坦認扣案物件均係其所有，所
    為翻異，核屬迴護被告之詞，應以其在偵查中所證各節，始
    可採認，其與吳懋鑫、巫恒弘、許山本於原審法院審理中所
    證，均與事實有違，自無從作為有利於被告之認定。
  (七)此外，復有臺中市警察局現場圖、照片等件附卷可稽，及如
    附表編號1至5、11、12、16至23所示之物扣案足資佐憑。被
    告上開所辯，均無足取。本件事證明確，被告上開犯行，洵
    堪認定，應依法予以論科。
三、比較新舊法
    被告於行為後，刑法業已修正公布，並自95年7月1日施行。
    修正後刑法第2條第1項規定：「行為後法律有變更者，適用
    行為時之法律。但行為後之法律有利於行為人者，適用最有
    利於行為人之法律。」此條規定乃與刑法第1條罪刑法定主
    義契合，而貫徹法律禁止溯及既往原則，係規範行為後法律
    變更所生新舊法律比較適用之準據法，是刑法第2條本身雖
    經修正，但刑法第2條既屬適用法律之準據法，本身尚無比
    較新舊法之問題，應一律適用裁判時之現行刑法第2條規定
    以決定適用之刑罰法律，先予辨明。又被告所犯違反槍砲彈
    藥刀械管制條例部分固為特別刑法，惟修正前後之刑法第11
    條均規定，本法總則於其他法律有刑罰或保安處分之規定者
    ，亦適用之。但其他法律有特別規定者，不在此限。被告違
    反槍砲彈藥刀械管制條例特別刑法部分既仍有特別規定外之
    刑法總則適用，則上開刑法修正即有比較之必要。再按本次
    法律變更，比較時應就罪刑有關之共犯、未遂犯、想像競合
    犯、牽連犯、連續犯、結合犯，以及累犯加重、自首減輕暨
    其他法定加減原因（如身分加減）與加減例等一切情形，綜
    其全部罪刑之結果而為比較（最高法院95年5月23日95 年度
    第8次刑庭會議決議參照）。本案涉及法律變更之部分，比
    較如下：
  (一)被告行為後，修正後刑法（新法）第33條第5款規定「罰金
    ：新臺幣一千元以上，以百元計算之」，與修正前刑法第33
    條第5款規定「罰金：（銀元）一元以上」不同。比較新舊
    法結果，以修正前即行為時法較有利於被告，故依刑法第二
    條第一項前段規定，本案關於槍砲彈藥刀械管制條例第7條
    第4項、第12條第1項之【最低】法定併科罰金刑部分，自應
    適用行為時之法律即修正前刑法第33條第5款規定決定其罰
    金部分之法定刑。
  (二)被告行為後，刑法關於第38條沒收之規定亦有修正。即修正
    前刑法第38條規定「左列之物沒收之：一、違禁物。二、供
    犯罪所用或犯罪預備之物。三、因犯罪所得之物。前項第一
    款之物，不問屬於犯人與否，沒收之。第一項第二款、第三
    款之物，以屬於犯人者為限，得沒收之。但有特別規定者，
    依其規定」；修正後刑法第38條規定：「下列之物沒收之一
    、違禁物。二、供犯罪所用或犯罪預備之物。三、因犯罪所
    生或所得之物。前項第一款之物，不問屬於犯罪行為人與否
    ，沒收之。第一項第二款、第三款之物，以屬於犯罪行為人
    者為限，得沒收之。但有特別規定者，依其規定」，核從刑
    應依附於主刑，有關被告所犯前開罪刑之主刑，與主刑有關
    之併科罰金等事由，均適用修正前之刑法相關規定，有關從
    刑之沒收規定，自亦應從屬適用修正前刑法第38條之規定。
  (三)刑法第51條之規定亦經修正，修正前刑法第51條第5款規定
    「宣告多數有期徒刑者，於各刑中之最長期以上，各刑合併
    之刑期以下，定其刑期。但不得逾二十年」，修正後刑法第
    51條第5款規定「宣告多數有期徒刑者，於各刑中之最長期
    以上，各刑合併之刑期以下，定其刑期。但不得逾三十年」
    ，經比較新舊法結果，自以舊法規定之定應執行刑之上限為
    20年對被告較有利。
  (四)修正前刑法第42條第2項前段規定「易服勞役以1元以上3元
    以下折算1日」，且修正刪除前罰金罰鍰提高標準條例第2條
    規定，就其原定數額提高為100倍折算1日，則於修正前之易
    服勞役折算標準，最高應以銀元300元折算1日，經折算為新
    臺幣後，應以新臺幣900元折算1日。而修正後之刑法第42條
    第3項前段規定「易服勞役以新臺幣1千元、2千元或3千元折
    算1日」，比較修正前後之易服勞役折算標準，修正前之折
    算標準顯然較不利（折算後之服勞役日數較多）；雖修正後
    刑法第42條將易服勞役之最長期限從6個月延長為1年，然本
    案罰金新臺幣120000元，依修正後最低之折算標準即新臺幣
    1千元折算，易服勞役之日數亦僅120日，尚未超過6個月，
    是比較新舊法之結果，應依刑法第2條第1項但書，適用修正
    後之刑法第42條第3項前段規定，定其折算標準（行為後法
    律有變更，比較裁判前之法律孰為有利於行為人時，應就罪
    刑有關之一切情形，比較其全部之結果，而為整個之適用，
    不能割裂而分別適用有利益之條文。但此之所謂「不能割裂
    適用」，係指與罪刑有關之本刑而言，不包括易刑處分，事
    關刑罰執行之易刑處分仍應「分別適用」最有利於行為人之
    法律，最高法院96年度台非字第441號判決意旨參照）。
四、論罪科刑：
  (一)按內政部86年11月24日臺內警字第8670683號公告各類槍
    砲、彈藥主要組成零件種類，並未列舉子彈之主要組成零件
    種類，有該公告可資參照（見本院卷第44頁），又該公告雖
    列舉炸彈、爆裂物之主要組成零件種類，惟倘認持有具殺傷
    力之子彈時，係成立同條例第12條第4項之罪，其法定刑為5
    年以下有期徒刑，併科新臺幣3百萬元以下罰金，若認持有
    不具殺傷力之子彈之彈殼、彈頭仍構成該條例第13條第4項
    之罪，其法定刑為6月以上5年以下有期徒刑，併科新臺幣3
    百萬元以下罰金，反較持有具殺傷力之子彈所處罪刑為重，
    法律適用顯失輕重，是上開公告之炸彈、爆裂物依同條例第
    4條第1項第2款之規定應不包括子彈，係有意省略，以免刑
    度失衡（87年2月27日司法院第38期司法業務研究會研討意
    見參照），故子彈之彈殼、彈頭並非槍砲彈藥刀械管制條例
    第13條所規定彈藥之主要組成零件。
  (二)又按未經許可，製造、販賣或運輸火砲、肩射武器、機關槍
    、衝鋒槍、卡柄槍、自動步槍、普通步槍、馬槍、手槍或各
    類砲彈、炸彈、爆裂物者，處死刑、無期徒刑或7年以上有
    期徒刑；處徒刑者，併科新臺幣3千萬元以下罰金。未經許
    可，持有、寄藏或意圖販賣而陳列第1項所列槍砲、彈藥者
    ，處5年以上有期徒刑，併科新臺幣1千萬元以下罰金。槍砲
    彈藥刀械管制條例第7條第1項、第4項定有明文。而所謂彈
    藥者，同條例第4條第1項第2款規定：「二彈藥：指前款各
    式槍砲所使用之砲彈、子彈及其他具有殺傷力或破壞性之各
    類炸彈、爆裂物。」是以，同條例第7條第4項規定「未經許
    可，持有彈藥」罪，其所指彈藥，自包括「具有殺傷力或破
    壞性之各類爆裂物」。扣案所謂「火藥1罐」，經鑑定結果
    ，認為「送驗火藥1罐，實係小型鋼瓶爆裂物，毛重40公克
    ，係以長85MM、直徑20MM之瓦斯鋼瓶為容器，內裝火藥及棉
    絮以熱熔膠封口，可利用撞擊方式引爆，經以水砲擊解，發
    生爆炸，碎片四射，認具破壞性與殺傷力乙節。有刑事警察
    局92年1月7日刑偵5字第0920003127號鑑驗通知書各1份在卷
    為憑（偵查卷第75頁）。而該小型鋼瓶爆裂物確屬槍砲彈藥
    刀械管制條例第4條第1項第2款之爆裂物，有內政部100年2
    月22日內授警字第100870308號函在卷可佐（見本院卷第108
    、109頁）。
  (四)是核：1.被告製造具有殺傷力之子彈6顆部分，則係犯同條
    例第12條第1項之未經許可製造子彈罪。2.被告持有扣案爆
    裂物（扣押物品清單記載「火藥1罐」），係另犯同條例第7
    條第4項之未經許可持有彈藥罪。被告製造7顆子彈，雖其中
    有1顆製造完成之子彈不具殺傷力，惟其中6顆部分既已製造
    完成具殺傷力之子彈，則上開未具殺傷力部分，不另論以未
    遂罪，附此敘明。被告未經許可，製造子彈後，復持有之，
    其持有子彈之低度行為，皆應為上開製造之高度行為所吸收
    ，不另論罪。被告製造子彈未及完成而僅呈半成品之行為，
    係未經許可製造子彈既遂之階段行為，應為未經許可製造子
    彈既遂行為所吸收，亦不另論罪。
  (五)被告所犯上開未經許可製造子彈、未經許可持有彈藥罪2罪
    間，犯意各別，行為分殊，應分論併罰。
  (六)公訴人於起訴書論罪法條欄雖未提及被告涉犯槍砲彈藥刀械
    管制條例第第7條第4項之未經許可持有彈藥罪嫌，惟於起訴
    書犯罪事實欄，已就被告持有扣案之「火藥1罐」加以記載
    ，且於證據並所犯法條欄內亦已載明「送驗證物火藥1罐，
    實係小型鋼瓶爆裂物」，應認公訴人就被告未經許可持有彈
    藥部分，亦已起訴，法院得併予審理。又，原審雖未論以被
    告此項罪名，而係論以被告持有「火藥」部分，係犯同條例
    第13條第4項之未經許可持有彈藥主要組成零件罪，並以此
    罪名與被告所犯製造子彈罪部分，有手段、目的之牽連關係
    ，從一重論以製造子彈罪，又，製造子彈罪與未經許可製造
    改造手槍未遂罪間為想像競合犯（未經許可製造改造手槍未
    遂改造手槍罪部分，本院不另為無罪之諭知，詳後論述），
    從一重論以未經許可製造改造手槍未遂罪（見原審判決書第
    15 、16頁），嗣經原審檢察官對原審判決全部不服上訴，
    則被告所犯未經許可持有彈藥部分，自已發生移審效力，本
    院自得併予審理。
  (七)原審判決對被告予以論罪科刑，固非無見，惟查：
  1.本案應適用刑法相關規定於95年7月1日公布施行，原審未及
    作新舊法比較之適用，即有未合。
  2.無足夠證據以資證明被告有製造改造槍枝行為（詳後論述）
    ，原審就此逕行諭知被告有罪之判決，尚有未洽。
  3.被告持有如附表編號5所示「火藥壹罐」部分，係犯槍砲彈
    藥刀械管制條例第第7條第4項之未經許可持有彈藥罪，原審
    竟論以同條例第13條第4項之未經許可持有彈藥主要組成零
    件罪，同有未洽。
  4.又被告製造子彈未遂之部分，為製造子彈既遂犯行之階段行
    為，不另論罪，應不另為無罪判決之諭知，而原審竟就此部
    分為無罪決之諭知，亦有不當。
  5.扣案如附表編號1所示業經試射之子彈成品，因於送鑑時業
    經全部試射，已不存在，無庸予以宣告沒收，而原判決予以
    宣告沒收，亦有未合。
  6.被告持有扣案之彈頭、彈殼、槍管、滑套、槍身、彈匣、槍
    機等物，非屬槍砲主要組成零件或未列入公告之彈藥主要組
    成零件，原審竟論以同條例第13條第4項之未經許可持有槍
    砲、彈藥之主要組成零件罪，亦有不當。
  7.被告涉犯違反槍砲彈藥刀械管制條例第12條第1項之未經許
    可製造子彈罪部分，符合《中華民國九十六年罪犯減刑條例
    》規定之減刑條件，原審未及適用，同有未合。
    檢察官上訴意旨，認原審就被告被訴未經許可，販賣其他可
    發射子彈具有殺傷力之槍砲未遂部分，諭知無罪，與原審諭
    知有罪之未經許可製造手槍未遂罪，有裁判上一罪關係，上
    開無罪部分，應不另為無罪之諭知；及原審諭知無罪之未經
    許可，製造子彈未遂罪部分，為製造子彈既遂之階段行為，
    此部分理由說明即可，無庸獨立1項諭知無罪云云，指摘原
    判決不當，為有理由。被告上訴否認犯罪，恣意指摘原判決
    不當，固無足取，然原判決既有上述可議之處，即屬無可維
    持，仍應由本院將原判決予以撤銷改判。
  (八)爰審酌被告前無任何犯罪紀錄，素行良好，有臺灣臺中地方
    法院檢察署刑案資料查註紀錄表、臺灣高等法院被告全國前
    案紀錄表各1件附卷可稽，其明知具有傷殺力子彈係受政府
    管制之物，非經許可，任何人不得製造，亦不得持有爆裂物
    ，竟仍違法製造子彈、持有爆裂物，無視於子彈、爆裂物氾
    濫之情形將嚴重影響社會之治安，對於社會治安潛在危害更
    屬重大，惡性非輕，其所持有之爆裂物如經引爆，可能引起
    之危險性不容輕忽，所製造之子彈數量雖不多，但被查扣之
    原料及半成品非少，及其犯罪之目的、動機、犯罪後猶飾詞
    狡辯，態度不佳，更意圖將責任推由其弟鄒滄安承擔，顯無
    悔意等一切情狀，分別量處如主文第二項所示之刑。另就其
    未經許可製造子彈罪部分，犯罪時間在中華民國96年4月24
    日以前，合於依中華民國九十六年罪犯減刑條例規定之減刑
    條件，減其宣告刑二分之一後，並定其應執行之刑，及就宣
    告刑、減得之刑、執行刑均諭知罰金易服勞役之折算標準，
    以資懲儆。
  (九)扣案如附表編號2、4、11、12、16號所示之物，均係被告所
    有並供違犯上開犯罪所用之物，業經審認如前，爰依刑法第
    38條第1項第2款之規定予以沒收。扣案如附表編號18至23號
    所示之子彈（中）半成品7顆、子彈（小）半成品22顆、步
    槍子彈半成品9顆、子彈半成品112顆、子彈（大）半成品19
    顆、子彈半成品51顆，均係被告所有因違犯上開犯罪所得之
    物，爰依刑法第38條第1項第3款規定沒收之。另，原扣案如
    附表編號1所示有殺傷力子彈6顆已全部經鑑定機關即內政部
    警政署刑事警察局以實際試射法試射完畢，而不存在；扣案
    如附表編號3所示之物業經銷毀，經臺灣臺中地方法院檢察
    署贓物庫在本院調取扣押物條註記甚明（見本院卷第84頁）
    ；而扣案如附表編號5所示「火藥1罐」，同經上開鑑定機關
    以水砲擊解，發生爆炸而不存在，均失其違禁物或被告所有
    物之性質，爰不宣告沒收。
、不另為無罪諭知部分：
一、公訴意旨另以：被告係基於概括之犯意，自91年5月間起，
    未經許可製造可發射子彈具有殺傷力之槍枝，及除前開製造
    子彈有罪部分外，尚有其餘未經許可製造子彈之行為云云。
    惟查：
  (一)警方查扣如附表所示之物，及該等物品係屬被告所有，暨
    扣案物品中之子彈6顆、火藥1罐（實係小型鋼瓶爆裂物）經
    鑑定具有殺傷力等情，固如前述，然此僅能證明被告有製造
    具殺傷力子彈6顆、持有彈藥之犯行，而起訴書犯罪事實欄
    記載被告製造可發射子彈具有殺傷力之改造槍枝並未扣案，
    又被告相關辯解各情及鄒滄安、許山本、吳懋鑫、巫恒弘有
    利於上訴人證述各節，雖均不足採信（見理由欄貳、二、(六)
    部分），又證人即臺中市警察局第4分局員警廖水池於偵查
    中具結證稱：「本件是因為刑事警察局在監聽許山本資助陳
    勇智逃亡案時，發現有1個綽號叫「阿淵」的人在製造、販
    售槍、彈給不特定人，所以我們就追查「阿淵」的真實姓名
    ....經研判鄒滄淵的工廠是製造槍彈的工廠，所以我們就去
    聲請搜索票……執行搜索」等語（偵查卷第76頁），其證述
    之內容，及許山本與綽號「阿敏」、被告間之通話內容（通
    話內容，詳後論述），尚難謂警方因追查他案而發現被告「
    涉嫌」製造、販賣槍枝之事，即據以推論被告確有未經許可
    ，製造可發射子彈具有殺傷力改造槍枝未遂之犯行。
  (二)關於許山本與綽號「阿敏」該成年人、被告間之通話內容如
    下：
    （許山本下稱「本」，「阿敏」下稱「敏」，被告下稱「淵
    」，只知是男生打的稱「男」）
  1.【91年8月30日上午8時30分許】
    淵：阿敏說你是否處理。
    本：那是量多萬？
    淵：那是多少萬？
    本：要10以上，可能是「世雄」傳達有誤，沒關係，這次就
        這個價格，下次要12。
  2.【91年9月4日】
    敏：我的摩托車（按指槍枝）又有問題。
    本：是否跟上次一樣？如真有問題，帶上來再換1個給你，
        我們這是作信用的。
    敏：我待會要上次。
    本：你拿過來吧（按指槍枝）
        ....（略）....
    男：你的朋友是怎樣的情形？
    本：對方的東西寄在我這裏，有問題你叫「阿成」現場教他
        就好，他還要再1把，阿煙（按即被告，下同）不知道
        處理的怎樣，我有告訴他不可能退。
    本：那槍枝處理好了沒？
    淵：我在考慮到底要不要給他？
    本：他那個已先寄在檳榔攤。
    淵：要禮拜1、2再說。
    本：如果是我們這邊有問題的話，我們應該處理。
    淵：上次他已先拿去1個禮拜，第2次又2天，這次才有問題
        ，人家桃園的都沒問題，下次要的話，還是12萬。
    松：已連絡上「阿煙」，要下禮拜2才有空。
    敏：能否快點處理，現在方便見個面嗎？能否告訴「本哥」
        先換給我，我已答應別人今天要給他。
  3.【91年9月25日下午16時57分許】
    淵：現在是否在臺中，已經跟「阿本」談過，但我要晚一點
        才有空。
    敏：希望你能幫忙處理，見面再談。
  4.【91年9月26日】
    男打給本：幫忙找1台小的摩托車，越小越好，儘量快一點
    。
  5.【91年9月27日】
  (1)【下午18時43分許】
    淵：到店裡了沒？
    本：會叫小弟先過去。
    淵：在店外等「阿本」。
  (2)【下午21時6分許】
    敏：東西好了沒？
    淵：零件明天才會來。
    敏：什麼時候拿的到？
    淵：下星期2好不好，因為那個需要換整組零件。
  (3)【下午21時8分許】
    淵：星期2是否要上來，另外那支新的要不要？
    敏：你不是說那不漂亮。
    淵：順便看看。
  6.【91年9月30日下午18時8分許起】
    淵：有沒有在店裡？
    本：要6點半至7點才會到，小弟會先到，我會交待小弟處理
        。
    淵打給本：人在店外，叫小弟拿東西給我。
    本打給蔣太太：叫小弟「阿勇」將東西拿到後門給「阿淵」
        。
  7.【91年10月2日下午17時35分許】
    敏：今天有沒有？
    淵：在阿本的店外，但店內沒人。
    敏：請少年過去跟你拿好不好？
    淵：我現在就是拿來寄「阿本」。
    敏：我叫我大哥去跟你拿。
    淵：我不認識的人不要。
    敏：寄「阿本」的老婆那裏。
    淵：可以嗎？那你到的時候，再聯絡，順便拿你要的新板金
        給你看18時20分許。
    敏：東西寄給「本嫂」了沒？
    淵：已經寄好了，我有跟她說，你本人要過去拿。
    敏：我叫少年過去拿，沒關係。
  8.【91年10月4日下午17時20分許】
    淵：明天先2帖（台）過來好嗎？
    大嫂：先3帖好嗎？
    淵：應該可以，但是你確定能收回來的。
    大嫂：你上來的時候告訴我，不能難看的喔！
    上開通話之內容，固有電話監聽譯文附卷可稽（見警聲搜卷
    第42、44、45、48、49、55、56、57、58頁）。然細譯許山
    本與綽號「阿敏」、被告間之通話內容，僅見許山本與被告
    談論可能為槍枝買賣之價格，及與綽號「阿敏」間就所購買
    槍枝，因有故障問題，談論要如何交由許山本轉交被告修理
    之事宜，則該等通話內容是否得據以推論被告有未經許可，
    製造可發射子彈具有殺傷力改造槍枝未遂之犯行，尚非無疑
    義。
  (三)此外，遍觀偵查全卷，尚無任何證據足認被告有多次製造具
    有殺傷力之子彈及可發射子彈具有殺傷力之槍枝犯行，本院
    復查無其他積極證據可證被告除上揭已論罪科刑製造具殺傷
    力之子彈犯行外，尚有其餘非法製造槍、彈之犯行，惟公訴
    意旨認此部分製造子彈犯行與前揭已論罪科刑之與前揭已論
    罪科刑之未經許可製造具有殺傷力之子彈罪間，有連續犯之
    裁判上一罪關係，又認製造子彈係同時製造未經許可製造槍
    枝，有想像競合犯關係，屬裁判上一罪，爰不另為無罪判決
    之諭知。
二、公訴意旨另以：被告將製造完成之槍枝成品1支（未扣案）
    ，販售予許山本居住於嘉義地區之友人，惟該槍枝因彈簧故
    障而無法使用，因認被告就此部分另犯槍砲彈藥刀械管制條
    例第11條第5項、第1項之未經許可，販賣其他可發射子彈具
    有殺傷力之槍砲未遂罪嫌云云。但查，並無證據可資證明被
    告有製造槍枝犯行，前已敘明，又被告與許山本間之通話內
    容，固有談論可能為槍枝買賣之價格，而許山本與綽號「阿
    敏」間就所購買槍枝，因有故障問題，談論要如何交由許山
    本轉交被告修理，固如前述，但尚難憑此認定被告已經販售
    槍枝予許山本居住於嘉義地區之友人，及所販售之未扣案槍
    枝具有殺傷力一節。而且，不具殺傷力之槍枝既非槍砲彈藥
    刀械管制條例所管制之槍枝，被告縱有販售該槍枝之行為，
    核與該條例第11條第1項、第5項之構成要件不合，無法以該
    罪相繩，因此部分與起訴被告製造可發射子彈具有殺傷力之
    改造槍枝之犯行，具有修正前刑法方法、結果之牽連關係，
    而該製造可發射子彈具有殺傷力之改造槍枝犯行部分與前揭
    已論罪科刑之未經許可，製造具有殺傷力之子彈罪間，有想
    像競合之關係，爰就此部分不另為無罪判決之諭知。
三、公訴意旨又以：被告就扣案之子彈半成品部分，係另犯槍砲
    彈藥刀械管制條例第12條第5項、第1項之未經許可製造子彈
    未遂罪云云，然依上開所述，被告此部分犯行，係屬上揭已
    論罪科刑之未經許可製造子彈既遂之階段行為，應為未經許
    可製造子彈既遂行為所吸收，不另論罪，公訴人此部分之認
    定，容有誤會，爰就應就此部分不另為無罪判決之諭知，附
    此敘明。
四、公訴意旨又以：前開尚未組成槍枝之槍管、滑套、槍身、彈
    匣等物，及尚未組成子彈之彈殼、彈頭、火藥等物，及扣案
    槍管49枝、塑膠槍管1枝、滑套5個、槍身2把、彈匣2個、子
    彈成品7顆、彈殼23個、彈頭10顆、彈頭175顆、火藥1罐等
    物，除與前述有罪部分相關物品以外之物部分，均屬槍砲彈
    藥主要組成零件，係犯同條例第13條第4項之未經許可持有
    槍砲、彈藥之主要組成零件罪云云。惟查，上開扣案物品均
    非屬公告之槍砲、彈藥主要組成零件，前已說明。而此部分
    與未經許可製造子彈（判決有罪）間有手段目的之牽連關係
    ，爰就應就此部分不另為無罪判決之諭知。
據上論斷，應依刑事訴訟法第369條第1項前段、第364條、第299
條第1項前段，槍砲彈藥刀械管制條例第7條第4項、第12條第1項
，刑法第11條前段、第2條第1項、第42條第3項、第51條第7款、
（修正前）第51條第5款、（修正前）第38條第1項第2、3款，中
華民國九十六年罪犯減刑條例第2條第1項第3款、第7條第1項、
第2項、第11條，判決如主文。
本案經檢察官姜麗儒到庭執行職務。
中    華    民    國   100    年    4     月    12    日
            刑事第九庭    審判長法  官  江  德  千
                                法  官  賴  妙  雲
                                法  官  陳  宏  卿
以上正本證明與原本無異。
如不服本判決應於收受送達後10日內向本院提出上訴書狀，其未
敘述上訴之理由者，並得於提起上訴後10日內向本院補提理由書
（均須按他造當事人之人數附繕本）「切勿逕送上級法院」。

                                書記官  林  振  甫
中    華    民    國   100    年    4     月    12    日
【論罪科刑法條】
槍砲彈藥刀械管制條例
槍砲彈藥刀械管制條例第7條第4項：
未經許可，持有、寄藏或意圖販賣而陳列第 1 項所列槍砲、彈
藥者，處 5 年以上有期徒刑，併科新臺幣 1 千萬元以下罰金。
第12條第1項：
未經許可，製造、販賣或運輸子彈者，處1年以上7年以下有期徒
刑，併科新臺幣5百萬元以下罰金。
附表：
┌──┬───────┬──────┬─────────────┐
│編號│ 扣案物品名稱 │   數  量   │     備           註      │
│    │              │            │（送鑑定部分之鑑定結果）  │
├──┼───────┼──────┼─────────────┤
│1   │子彈成品      │7顆         │已全部經鑑定機關即內政部警│
│    │              │            │政署刑事警察局以實際試射法│
│    │              │            │試射完畢，而不存在。其中6 │
│    │              │            │顆具有殺傷力，餘1顆不具有 │
│    │              │            │殺傷力。                  │
├──┼───────┼──────┼─────────────┤
│2   │彈頭          │175顆       │子彈之彈頭，未列入內政部86│
│    │              │            │年11月24日（86）內警字第86│
│    │              │            │70683號公告（以下簡稱公告 │
│    │              │            │）彈藥主要組成零件        │
├──┼───────┼──────┼─────────────┤
│3   │彈頭          │10顆        │另案銷毀，未再送鑑定      │
├──┼───────┼──────┼─────────────┤
│4   │彈殼          │23顆        │子彈之彈殼，未列入公告之彈│
│    │              │            │藥主要組成零件            │
├──┼───────┼──────┼─────────────┤
│5   │爆裂物（起訴書│1罐         │業經水砲擊解，發生爆炸而不│
│    │及原審判決書記│            │存在                      │
│    │載為「火藥」）│            │                          │
├──┼───────┼──────┼─────────────┤
│6   │槍管          │49支        │土造金屬槍管半成品，審認非│
│    │              │            │屬公告之槍砲主要組成零件  │
├──┼───────┼──────┼─────────────┤
│7   │滑套          │5個         │塑膠滑套、金屬滑套及土造金│
│    │              │            │屬滑套半成品，審認均非屬公│
│    │              │            │告之槍砲主要組成零件      │
├──┼───────┼──────┼─────────────┤
│8   │塑膠槍管      │1支         │內具組鐵之塑膠槍管，審認非│
│    │              │            │屬公告之槍砲主要組成零件  │
├──┼───────┼──────┼─────────────┤
│9   │槍身          │2支         │1枝塑膠槍身，1枝金屬槍身，│
│    │              │            │審認均非屬公告之槍砲主要組│
│    │              │            │成零件                    │
├──┼───────┼──────┼─────────────┤
│10  │彈匣          │2個         │金屬彈匣，審認非屬公告之槍│
│    │              │            │砲主要組成零件            │
├──┼───────┼──────┼─────────────┤
│11  │桌上型車床    │2臺         │                          │
├──┼───────┼──────┼─────────────┤
│12  │底火          │1包         │201枚                     │
├──┼───────┼──────┼─────────────┤
│13  │彈簧          │1盒         │金屬彈簧，審認非屬公告之槍│
│    │              │            │砲主要組成零件            │
├──┼───────┼──────┼─────────────┤
│14  │彈簧          │44條        │金屬彈簧，審認非屬公告之槍│
│    │              │            │砲主要組成零件            │
├──┼───────┼──────┼─────────────┤
│15  │槍枝零組件    │1批         │復進簧、推進簧桿、金屬擊鎚│
│    │              │            │、金屬彈丸、金屬抓子鉤及氣│
│    │              │            │動力槍枝之金屬槍管、金屬槍│
│    │              │            │機等物，審認非屬公告之槍砲│
│    │              │            │主要組成零件              │
├──┼───────┼──────┼─────────────┤
│16  │銅條          │1批         │                          │
├──┼───────┼──────┼─────────────┤
│17  │槍枝改造工具  │1批         │                          │
├──┼───────┼──────┼─────────────┤
│18  │子彈半成品（中│7顆         │子彈之彈殼，未列入公告之彈│
│    │）            │            │藥主要組成零件            │
├──┼───────┼──────┼─────────────┤
│19  │子彈半成品（小│22顆        │金屬柱狀物，審認非屬公告之│
│    │）            │            │槍砲主要組成零件          │
├──┼───────┼──────┼─────────────┤
│20  │步槍子彈半成品│9顆         │子彈之彈殼，未列入公告之彈│
│    │              │            │藥主要組成零件            │
├──┼───────┼──────┼─────────────┤
│21  │子彈半成品    │112顆       │金屬柱狀物，審認非屬公告之│
│    │              │            │槍砲主要組成零件          │
├──┼───────┼──────┼─────────────┤
│22  │子彈半成品（大│19顆        │子彈之彈殼，未列入公告之彈│
│    │）            │            │藥主要組成零件            │
├──┼───────┼──────┼─────────────┤
│23  │子彈半成品    │51顆        │子彈之彈殼，未列入公告之彈│
│    │              │            │藥主要組成零件            │
├──┼───────┼──────┼─────────────┤
│24  │槍管半成品    │3支         │金屬管及金屬槍機，審認非屬│
│    │              │            │公告之槍砲主要組成零件    │
├──┼───────┼──────┼─────────────┤
│25  │槍機半成品    │1個         │土造槍機半成品，審認非屬公│
│    │              │            │告之槍砲主要組成零件      │
└──┴───────┴──────┴─────────────┘